【裁判字號】    89,訴,722
【裁判日期】    900831
【裁判案由】    毒品危害防制條例
【裁判全文】
臺灣桃園地方法院刑事判決                          八十九年度訴字第七二二號
    公  訴  人  臺灣桃園地方法院檢察署檢察官
    被      告  丙○○
    輔  佐  人  乙○○
    指定辯護人  本院公設辯護人沈芳萍
右列被告因違反毒品危害防制條例案件，經檢察官提起公訴（八十九年度偵字第一八
六三號），本院判決如左：
    主  文
丙○○連續轉讓第二級毒品，處有期徒刑肆年，併科罰金新台幣拾萬元，罰金如易服
勞役，以銀元參佰元即新台幣玖佰元折算壹日。
扣案筆記本壹本沒收。
    事  實
一、丙○○前曾於民國八十八年間因轉讓毒品，經台灣板橋地方法院判處有期徒刑四
    月確定，未及執行，仍不知悔改，又另行基於轉讓第二級毒品安非他命之概括犯
    意，自八十九年一月間某日起至同年一月二十六日止，連續在桃園縣桃園市○○
    路上不詳電動玩具場內，向年籍姓名不詳綽號「大豬公」之成年男子，以每小包
    新台幣（下同）一千元之代價購入安非他命後，再以原價或不詳價格，未收取價
    差，而轉讓予年籍姓名不詳綽號「三郎」、「都澎」、「小魏」及「小萬」等成
    年男子各一次，實際轉讓數量不詳；並均記載於其所有供日常流水帳用之筆記本
    內。嗣於八十九年一月二十六日上午八時三十分許，為警在桃園縣桃園市○○○○街六二二號「快活林汽車旅館」一０九室查獲，當場並扣得上開筆記本一本，
    而獲悉上情。
二、案經桃園縣警察局桃園分局報請台灣桃園地方法院檢察署檢察官偵查起訴。
    理  由
一、訊據被告丙○○固不否認於右揭時地，為警查扣其筆記本之事實，惟否認有何犯
    行。辯稱：我沒有拿安非他命給「三郎」、「都澎」、「小魏」和「小萬」，這
    些人我都不認識，帳冊是去年（八十八年）十二月幫「愛哭」和「華哥」寫的，
    ，做什麼用我不知道，做警訊筆錄時我在退藥，警訊筆錄是警察寫好叫我照唸的
    云云。經查：
（一）證人甲○○在警訊中陳稱：筆記本是丙○○所有等語（偵卷第十一頁），在本
      院審理時亦未否認上開陳述（本院八十九年十一月二十四日筆錄），而被告就
      扣案筆記本來源，在偵查中先稱：是朋友丁○○的，不是我的，字也是丁○○
      的筆跡云云（偵卷第二十五頁、第三十四頁反面），惟經檢察官命其當庭書寫
      「晚餐」、「換電動」等字樣，並自被告身上查扣其所書寫之信紙一張，連同
      扣案筆記本送內政部警政署刑事警察局鑑定結果，據覆筆記本與信紙上之筆跡
      相符，有該局八十九年三月十三日刑鑑字第三０八六五號函附卷可稽，足見筆
      記本出自被告手筆無訛，被告見狀，自知無可抵賴，方承認筆記本為其所有所
      書寫等語（偵卷第五十三頁反面）。其在本院審理中又改稱：我是八十八年十
      二月幫「愛哭」、「華哥」寫的云云（本院八十九年七月十三日筆錄），姑不
      論其在偵查中所辯顯屬虛構，且事涉刑責，其此後所辯可信度明顯不高，即對
      照被告在偵查中已自承筆記本為其所有等語，亦可見其審理中所辯不實，況被
      告又始終未能提供「愛哭」、「華哥」年籍資料以供查證，遑論該筆記本為八
      十九年版，且僅記載約前二、三頁，內文則多為現金收支之流水帳記載，此種
      日常用物，豈有不隨身攜帶，而交予他人保管之理？甚而依被告所辯：帳冊是
      去年十二月寫好的云云，亦與筆記本使用時間明顯不符，更且筆記本上即明載
      「欠華哥１．５萬元」（偵卷第十六頁），如何謂係「華哥」所有？足徵其所
      辯為卸責之詞，不足採信，該筆記本應係被告所有無訛。
（二）被告在偵查中明確陳稱：「三郎」是我以前的朋友，曾向他借過錢，「都澎」
      是打火機名稱，至於為何在出現在帳冊（即筆記本）上不清楚等語，就友人「
      三郎」部分，顯與其在本院辯稱：不認識「三郎」云云（本院八十九年七月十
      三日筆錄）相左；而該筆記本既係其所有，且明載「都澎換二包」等字樣，豈
      不知「嘟澎」何人？其此部分所辯亦不足採；並堪認確有「三郎」、「都澎」
      「小魏」及「小萬」其人。
（三）觀諸筆記本內就所謂「三郎」、「嘟澎」、「小魏」及「小萬」等人，乃分別
      記載：「還三郎一包」、「都澎換二包」、「出小魏二千元二包」、「出小萬
      二千元二包」（見偵卷第十五頁），佐以被告在偵查中尚自承：在八十九年一
      月買來沒幾天就賣給「三郎」、「都澎」等人，在桃園市○○路某電動場等語
      （偵卷第五十四頁），雖可認定被告確有交付「三郎」等人毒品安非他命之事
      實，惟就「三郎」、「都澎」部分，依筆記本記載無從認定收有對價；就「小
      魏」及「小萬」部分，參酌被告在本院審理時陳稱：安非他命向「大豬公」買
      的，一小包一千元等語（本院八十九年七月十三日筆錄），則無從肯認被告收
      有價差，且本件又無交易毒品扣案，無從認定具體數量，而上開筆記本內文記
      載繁瑣，為日常流水帳，無法認定為販賣之帳冊，被告在本院審理時又始終否
      認販賣及有「三郎」、「都澎」等人，亦查無「三郎」等人或其他積極證據認
      定被告確有販賣意圖。是基於檢察官應負舉證責任之原則，被告上開交付安非
      他命之行為是否賺取價差或牟得利益，既屬不能證明，即僅能認定為無償之轉
      讓毒品行為；且被告轉讓「三郎」等人毒品之次數既乏證據證明，依前原理，
      亦僅能認定各轉讓一次，併予敘明。
（四）公訴人雖稱：被告在警訊、偵查中均自白為販賣等語，證人即承辦警員戊○○
      亦於偵審中證稱：警訊筆錄是按照被告意思作的，並有錄音帶可考等語。然查
      ，被告固在偵查中自稱販賣安非他命予「三郎」、「都澎」等人，惟與上開筆
      記本記載「還三郎一包」、「都澎換二包」不符，而該筆記本係流水帳，非可
      逕認為帳冊，此如前述，是被告自白販賣部分尚無其他積極證據以供佐證。再
      者，經本院當庭播放警訊錄音帶勘驗結果，被告係按照已完成之警訊筆錄逐字
      照唸，即證人戊○○亦不否認是先做好警訊筆錄再錄音等語（本院八十九年八
      月三十一日筆錄），查警訊筆錄應予錄音，乃在擔保被告自白之任意性，是上
      開錄音帶顯難作為被告自白任意性之佐證，應與未錄音同視，從而該警訊筆錄
      證明力顯有疑義。至證人戊○○雖證稱：警訊筆錄是照被告講的做的，過程中
      他很配合等語，惟與證人己○○、甲○○所述：丙○○有和警察吵架云云不符
      （本院八十九年十一月九日、十一月二十四日筆錄），且證人許某本即為該警
      訊筆錄之製作人，所述證明力亦屬較低。況縱令被告自白確實出於己意，然其
      自白與筆記本內容未必相合，所述販賣一節是否屬實猶待查考，此如前述。是
      公訴人此部分所述，尚難遽採。
（五）至輔佐人乙○○（八十九年八月二十八日聲請狀具狀人欄）多次具狀，為被告
      辯稱：其子丙○○警訊時因施用毒品神智不清，又因要求警方釋放同案被捕之
      己○○、甲○○而與警方衝突，筆記本且非被告所有，警訊筆錄未經被告過目
      即被迫簽名，偵訊時係因聽不清楚檢察官訊問內容，又怕警察在旁邊，所以都
      點頭，懷疑被告係遭己○○設計陷害（八十九年六月二十二日、七月十三日、
      八月十六日、八月二十八日、十一月七日、十一月二十四日、九十年八月十七
      日聲請狀）云云，姑不論其所辯均來自被告片面之詞，事屬傳聞無從憑信，且
      如被告在警訊中因施用毒品而神智不清，試問如何與警員談條件釋放己○○、
      甲○○？況被告此前尚因另案涉嫌販賣安非他命，為警員佯裝購買後誘出予以
      逮捕，非初次進出法庭，有其前科表及台灣板橋地方法院八十八年度訴字第一
      七九四號判決書可考，此間利害關係知之甚詳，所謂因聽不清楚檢察官訊問，
      膽怯不敢問都點頭云云，直屬無稽，此觀被告在偵查中明確陳稱筆記本為其所
      有，「三郎」、「都澎」或欠錢或不知其人等警訊中所無之事項，顯非檢察官
      所得憑空編造自明；遑論其尚能與警員談條件交易，卻不敢向檢察官發問？輔
      佐人其餘所辯，並均經本院詳敘採擇理由如前，均不足採。
（六）又扣案安非他命、吸食器均為同案被捕之甲○○所有，有甲○○警訊及本院訊
      問筆錄可稽，尚難據以認定被告犯行，併予敘明。
（七）綜上所述，本件事證已臻明確，被告所辯無非卸責之詞，不足採信，其犯行已
      堪認定。
二、核被告丙○○所為，係犯毒品危害防制條例第八條第二項之轉讓第二級毒品罪。
    持有安非他命之低度行為為轉讓之高度行為所吸收，不另論罪。被告先後多次轉
    讓犯行，時間緊接，所犯構成要件相同罪名，顯係基於概括犯意，應依連續犯之
    規定以一罪論，並加重其刑。爰審酌被告已有一次轉讓毒品前科，有台灣桃園地
    方法院檢察署刑案資料查註記錄表一紙附卷可稽，其多次轉讓毒品，對社會顯有
    危害，及其犯後多方飾詞卸責，並無悔意等一切情狀，量處如主文所示之刑，並
    就罰金部分諭知易服勞役之折算標準，以示懲儆。扣案筆記本為被告所有供犯罪
    所用之物，依刑法第三十八條第一項第二款規定沒收。
據上論斷，應依刑事訴訟法第二百九十九條第一項前段，毒品危害防制條例第八條第
二項，刑法第十一條前段，第三十八條第一項第二款、第四十二條第二項，罰金罰鍰
提高標準條例第二條，現行法規所定貨幣單位折算新台幣條例第二條，判決如主文。
本案經檢察官鍾雅蘭到庭執行職務。
中        華        民        國    九十    年    八    月    三十一    日
                                  臺灣桃園地方法院刑事第五庭
法  官     陳彥宏
右正本證明與原本無異
如不服本判決書應於送達後十日內向本院提出上訴狀
                                      書記官     翁其良
中      華      民      國      九十        年    八    月    三十一    日
論罪法條：毒品危害防制條例第八條第二項
毒品危害防制條例第八條
轉讓第一級毒品者，處一年以上七年以下有期徒刑，得併科新臺幣一百萬元以下罰金
。
轉讓第二級毒品者，處六月以上五年以下有期徒刑，得併科新臺幣七十萬元以下罰金
。
轉讓第三級毒品者，處三年以下有期徒刑，得併科新臺幣三十萬元以下罰金。
前三項之未遂犯罰之。


司法院資訊處製作；財團法人民間司法改革基金會備份。
